【裁判字號】    98,抗,1076
【裁判日期】    981023
【裁判案由】    妨害名譽
【裁判全文】
臺灣高等法院刑事裁定                  98年度抗字第1076號
抗  告  人
即  自訴人  乙○○
被      告  丙○○
            甲○○
上列抗告人因被告等妨害名譽案件，不服臺灣板橋地方法院中華
民國98年8月28日裁定（98年度自字第1號），提起抗告，本院裁
定如下：
    主  文
原裁定撤銷，發回臺灣板橋地方法院。
    理  由
一、原裁定意旨略以：本件被告丙○○（原裁定誤載為黃健偉）
    堅決否認有何自訴意旨所指訴之妨害名譽犯行，並辯稱：伊
    對電腦不熟，該誹謗電子郵件非伊所寄發，伊亦未令其妻被
    告甲○○寄發該電子郵件等語。經查：
  (一)依自訴人乙○○提出之和解書、離職證明書固能證明被告丙
    ○○曾因對自訴人錄音乙事，與自訴人達成和解，同意澄清
    誤會及道歉，並慰留自訴人繼續工作，及日後自訴人自新莊
    扶輪社離職等事實，惟依該內容尚不足推論被告丙○○未依
    和解書內容履行，反而逼迫自訴人離職，被告等因對自訴人
    怨恨甚深而有誹謗自訴人之動機等事實，蓋該離職申請書上
    載明自訴人離職原因為依勞動基準法第十一條第五款，即勞
    工對於所擔任之工作確不能勝任，與被告等是否逼自訴人離
    職無涉；又縱能據以推論被告等有上開所稱誹謗之動機，惟
    誹謗罪不處罰預備犯，因而不能據以認定被告等構成誹謗罪
    嫌，尚須以被告等是否有實際發送上開誹謗電子郵件而定。
  (二)另依自訴人所提之上開新莊扶輪社部落網頁等資料，僅能證
    明係由被告甲○○負責管理新莊扶輪社部落格網頁，但亦不
    能推論係被告等謀議後，推由被告甲○○於民國98年1月8日
    以新莊扶輪社名義發送上開誹謗電子郵件予黃志博等多人。
  (三)至於自訴人所提上開誹謗電子郵件，依其內容雖能證明係以
    新莊扶輪社名義發送，然發送該電子郵件之IP位址為何﹖經
    自訴人聲請而向中華電信股份有限公司查詢結果，認已查無
    使用紀錄，此有該公司客服處作業中心回覆單在卷可稽，顯
    無從查考上開誹謗電子郵件係從何IP位址發送，亦難憑上開
    誹謗電子郵件內容認定被告等有發送該電子郵件之行為。
  (四)綜上所述，自訴人並未實質舉證證明被告等有發送上開誹謗
    電子郵件之行為，難謂其等構成自訴人所指加重誹謗罪犯行
    ，而顯屬刑事訴訟法第二百五十二條第十款之犯罪嫌疑不足
    之情形，本件自訴應予駁回云云。
二、抗告意旨略以：自訴人於98年 3月18日具狀追加甲○○為被
    告，惟原審未經人別訊問逕予駁回伊之自訴，殊嫌草率。又
    被告丙○○與自訴人簽署和解書，並表明慰留之意，後伊之
    工作內容並無不同，豈於一月後發生不能勝任之說，足見被
    告等對伊怨恨甚深。另該E-mail帳號專由新莊東區扶輪社使
    用，除設有密碼外，該密碼亦僅被告等所知悉，亦足徵該誹
    謗電子郵件為被告等所寄發等語。
三、按為貫徹無罪推定原則，檢察官就被告犯罪事實，應負舉證
    責任，並指出證明之方法，刑事訴訟法第一百六十一條第一
    項定有明文。又刑事訴訟法第一百六十一條、第一百六十三
    條關於舉證責任與法院調查義務之規定，係編列在該法第一
    編總則第十二章「證據」中，原則上於自訴程序亦同適用，
    除其中第一百六十一條第二項起訴審查之機制、同條第三、
    四項以裁定駁回起訴之效力，自訴程序已分別有第三百二十
    六條第三項、第四項及第三百三十四條之特別規定足資優先
    適用外，關於第一百六十一條第一項檢察官應負實質舉證責
    任之規定，亦於自訴程序之自訴人同有適用，最高法院九十
    一年度第四次刑事庭會議參照。又上開刑事訴訟法第一百六
    十一條第一項明定檢察官（自訴人）舉證責任之內涵，為「
    提出證據」，並「指出其證明之方法」，用以說服法院，使
    法官「確信」被告犯罪構成事實之存在。該所謂「指出其證
    明之方法」，即係包括指出調查之途徑，與待證事實之關聯
    及證據之證明力等事項而言，最高法院九十七年度台上字第
    五六０一號判決要旨參照。
四、經查：抗告人即自訴人於98年1月17日向原審法院自訴時，
    即已提出一封以新莊東區扶輪社名義於98年1月8日發送予黃
    志博等多人之電子郵件（自證一），其內容涉有貶損抗告人
    人格之文字，經原審於98年2 月23日訊問被告丙○○後，因
    被告丙○○除坦承擔任新莊東區扶輪社社長乙職外，堅決否
    認上開電子郵件係其發送，抗告人乃於98年3 月18日提出刑
    事追加自訴狀，以縱被告丙○○稱伊對電腦不熟，惟該新莊
    東區扶輪社部落格管理人為胡珈甄即被告丙○○之配偶甲○
    ○，其有使用網際網路之能力及技術，因而追加甲○○為被
    告，此復經被告丙○○於原審98年6 月29日訊問時，供承：
    胡珈甄應係其妻甲○○別名，並表示該部落格確由其妻管理
    ，惟不清楚其妻是否知悉該扶輪社E-mail帳號密碼等語（原
    審第55頁反面）。是抗告人已於上開追加自訴狀內指出調查
    之方法，即本件妨害名譽案件與追加之被告甲○○有重要關
    聯。惟原審既未訊問被告甲○○，審酌被告等是否有涉犯本
    件妨害名譽之犯意與犯行，復未參酌被告丙○○之上開供述
    ，遽以向中華電信股份有限公司查詢結果，認已無從查考上
    開誹謗電子郵件係從何IP位址發送，而以抗告人並未實質舉
    證證明被告等有發送上開誹謗電子郵件之行為，難謂被告等
    構成抗告人所指加重誹謗之犯罪事實，因而駁回本件自訴裁
    定，其理由尚嫌速斷。上開疑義，攸關本件自訴之提起，是
    否未盡舉證及指出證明方法之責，從而認定被告等犯罪嫌疑
    顯有不足，原裁定未加斟酌，逕以裁定駁回本件自訴，猶有
    予以釐清之必要。抗告人不服原裁定提起抗告，為有理由，
    應由本院將原裁定撤銷，並發回原審更為妥適之處理。
據上論結，應依刑事訴訟法第四百十三條前段，裁定如主文。
中    華    民    國    98    年    10    月    23    日
            刑事第二十一庭審判長法  官  蔡聰明
                                法  官  趙文
                                法  官  楊力進
以上正本證明與原本無異。
本件不得再抗告。
                                書記官  楊麗娟
中    華    民    國    98    年    10    月    26    日


司法院資訊處製作；財團法人民間司法改革基金會備份。
